台灣台中地方法院刑事判決　　　　　　　　　　　　　九十年度易緝字第五六四號
　　公　訴　人　臺灣台中地方法院檢察署檢察官
　　被　　　告　甲○○
右列被告因侵占案件，經檢察官提起公訴（九十年度偵字第三五０六號），本院判決
如左：
    主      文
甲○○意圖為自己不法之所有，而侵占遺失物，處罰金壹仟伍佰元，如易服勞役，以
參佰元折算壹日。
    事      實
一、甲○○於民國八十九年九月二十一日下午八時後某時，在台中縣大雅鄉○○路金
    井加油站前，發現票據號碼ＡＶ0000000號、發票日八十九年十一月五日
    、發票人林秀宜、面額新台幣（下同）一萬四千元、付款人台灣中小企業銀行南
    嘉義分行（下稱中小企銀）之支票一紙（該紙支票係戊○○於八十九年九月二十
    一日下午八時許，在上址所遺失），竟意圖為自己不法之所有，將該支票侵占入
    己，其後並於同年十月初，在其原位於台中縣大雅鄉○○路之住處，將該支票交
    予不知情之案外人丙○○○以支付其所積欠之部分互助會會款。嗣於同年十一月
    一日，因不知情之案外人黃秀貞由丙○○○受讓該紙支票而執由泛亞銀行代收，
    經銀行行員發現該紙支票業經掛失止付後，始循線知悉上情。
二、案經台中縣警察局豐原分局報請台灣台中地方法院檢察署檢察官偵查起訴。
    理      由
一、訊據被告甲○○固對於上開支票係其交予丙○○○以抵償互助會會款，且該紙支
    票因遭掛失止付而未兌現等事實供認不諱，核與證人黃秀貞、丙○○○於警局與
    偵查中，以及證人即泛亞商業銀行大雅分行經理蔡文華於警局中陳稱情節均相符
    ，並有該紙支票、退票理由單影本及掛失止付票據提示人資料查報表附卷足稽。
    惟仍矢口否認其有何侵占遺失物之犯行，辯稱：該紙支票係不詳名址綽號「阿德
    」者所交付作為搭乘其計程車之車資，並非其於上址所拾獲云云。惟查，被告前
    既曾於九十年十一月三十日本院審理期日中陳稱，該紙支票係不詳名址之客人因
    積欠其車資七千元而交付者，其另有交付二千元予該客人等情；其後復於九十一
    年一月十日本院審理中陳稱，該支票係不詳名址綽號「阿雄」之客人所交付，其
    雖已無法尋獲該客人，惟司機乙○○曾見上情可為證明等語；另於同年二月八日
    本院審理中改稱，該支票係綽號「阿德」者所交付，交付時乙○○並未在場，而
    僅曾聽聞其與「阿德」談及應補該票款差額之情事等語，是顯見被告前後所為供
    述不一，其辯稱其交予丙○○○之該紙支票係他人給付車資而交付，並非其所拾
    獲者云云，顯係事後卸飾之詞，委無足取。又該支票一紙，確係戊○○所有，於
    八十九年九月二十一日下午八時許，在台中縣大雅鄉○○路金井加油站前遺失等
    情，既據被害人戊○○於警詢時指述明確，並有遺失票據申報書在卷可憑，足見
    該支票係屬遺失物，且其後即為被告所執有，應係被告所拾獲者甚明。綜上所述
    ，本件事證已臻明確，被告之犯行，洵堪認定。
二﹑核被告所為，係犯刑法第三百三十七條侵占遺失物罪。爰審酌被告因一時貪念致
    罹刑章、所生損害非鉅及犯罪後之態度等一切情狀，量處如主文所示之刑，並諭
    知易服勞役之折算標準，以資懲儆。
三、另台灣台中地方法院檢察署九十年度偵字第八九０二號移送併辦意旨略以：被告
    甲○○於八十九年十月二十六日下午五時三十分許，在台中市西屯區西林巷三二
    號，向其友人丁○○借用車牌號碼Ａ二─二九０九號自用小客車一部後，竟意圖
    為自己不法之所有，以變易持有為所有之意思，將該自用小客車予以侵占，而供
    已使用，因認被告涉有刑法第三百三十五條第一項之侵占罪嫌，與本案起訴部分
    有連續犯之關係，屬裁判上一罪等語。惟查，被告經起訴論罪者係刑法第三百三
    十七條侵占遺失物罪，與刑法三百三十五條第一項侵占罪之構成要件不同，無由
    成立連續犯，亦即縱認被告未將其所使用之上開車輛交予被害人丁○○，應構成
    刑法第三百三十五條第一項之侵占罪，亦應與上開起訴論罪部分之事實，核無連
    續犯之裁判上一罪關係，本院自不得併予審理，此部分應退由檢察官另行依法處
    理。
據上論斷，應依刑事訴訟法第二百九十九條第一項前段，刑法第三百三十七條第四
十二條第二項，罰金罰鍰提高標準條例第一條前段、第二條，判決如主文。
中      華      民      國    九十一    年      三      月      一      日
                              台灣台中地方法院刑事第二庭
                                      法  官  許  惠  瑜
右正本證明與原本無異。
如不服本判決，應於判決送達後十日內向本院提出上訴狀，上訴於臺灣高等法院臺中
分院（須附繕本）。
                                      書記官
中      華      民      國    九十一    年      三      月      四      日
附錄論罪科刑的法條︰
刑法第三百三十七條︰意圖為自己或第三人不法之所有，而侵占遺失物漂流物或其
他離本人所持有之物者，處五百元以下罰金（已提高十倍）。
